【裁判字號】    99,交聲,3374
【裁判日期】    991228
【裁判案由】    聲明異議
【裁判全文】
臺灣高雄地方法院交通事件裁定        99年度交聲字第3374號
原處分機關  高雄市政府交通局
異  議  人
即受處分人  葉荏華
上列異議人即受處分人因違反道路交通管理處罰條例事件，對於
高雄市政府交通局中華民國99年12月2 日所為之處分（原處分案
號：高市交裁字第裁32-B00000000號），聲明異議，本院裁定如
下：
        主  文
原處分撤銷。
葉荏華不罰。
        理  由
一、原處分意旨略以：異議人即受處分人葉荏華（下簡稱異議人
    ）於民國99年3 月20日清晨5 時20分，駕駛車牌號碼YQ-386
    6 號自小客車，在高雄市○○○路，因「二輛以上汽車共同
    在道路上競駛」之違規，為警舉發後，原處分機關即高雄市
    政府交通局，依道路交通管理處罰條例第43條第3 項規定，
    裁處罰鍰新臺幣（下同）3 萬元，吊銷駕駛執照，並應參加
    道路安全講習等語。
二、聲明異議意旨略以：上開經原處分機關認定之違規事件，業
    經臺灣高雄地方法院檢察署檢察官為不起訴處分確定，既無
    證據足資證明受處分人有何違規情形，則原處分顯然有誤，
    爰依法聲明異議等語。
三、按法院受理有關交通事件，準用刑事訴訟法之規定，道路交
    通管理處罰條例第89條前段定有明文。參諸最高法院76年臺
    上字第4986號判例所示：「認定犯罪事實所憑之證據，雖不
    以直接證據為限，間接證據亦包括在內，然而無論直接證據
    或間接證據，其為訴訟上之證明，須於通常一般之人均不致
    有所懷疑，而得確信其為真實之程度者，始得據為有罪之認
    定，倘其證明尚未達到此一程度，而有合理之懷疑存在而無
    從使事實審法院得有罪之確信時，即應由法院為諭知被告無
    罪之判決」意旨，法院於審理行為人違反道路交通管理處罰
    條例案件，當踐行完畢調查證據之程序後，為事實之認定時
    ，如就原處分機關所認定之行為人違規之事實仍有合理之訴
    訟上懷疑，而無法確信行為人確有該當於道路交通管理處罰
    條例各該處罰條文之構成要件事實者，即應依訴訟上之待證
    事實「倘有懷疑，則從被告之利益作解釋」之證據法則，為
    有利於受處分人之認定。
四、經查：
  (一)異議人於99年3 月20日清晨5 時20分許，駕駛車牌號碼號自
    小客車，在高雄市○○○路，因「二輛以上汽車共同在道路
    上競駛」之違規，為警舉發後，原處分機關即高雄市政府交
    通局，依道路交通管理處罰條例第43條第3 項規定，裁處罰
    鍰新臺幣（下同）3 萬元，吊銷駕駛執照，並應參加道路安
    全講習等情，有前開處分書在卷可佐。
  (二)惟異議人同一行為所涉之公共危險案件，經警移送臺灣高雄
    地方法院檢察署檢察官偵辦，檢察官以：「被告葉荏華堅詞
    否認有何公共危險犯行，辯稱：伊當時上完大夜班後，要搭
    載證人蔡丞鈞返家，途中有遇到飆車族，伊害怕，才沒有做
    閃離的動作等語。經查，證人蔡丞鈞證稱略以：伊當時在位
    於大順路的杜拜酒店擔任少爺，因為伊當時沒有車，所以被
    告都會來載伊下班，當日，被告有聊到說遇到飆車族等語，
    證人蔡丞鈞與被告曾健民雖為朋友關係，惟經具結擔保後作
    證，自無甘冒刑法偽證罪之處罰而為虛偽陳述之動機存在，
    其證詞自堪予採信；復觀諸卷附路口監視器光碟暨翻拍照片
    3 張，僅有大量汽、機機車通過，並無危險駕駛畫面，實無
    法確認被告有何移送意指所訴犯行，是認被告所辯可採。此
    外，復查無其他積極證據，足資認定被告確有上開犯行」，
    而於99年9 月27日將異議人裁定不起訴處分，有該署99年度
    偵字第21016 號不起訴處分書乙份可證，是異議人於上開路
    段行車時，雖有大量汽、機車通過，但並無證據可證異議人
    之自小客車與一起通過之汽、機車有何蛇行、追逐或扭動等
    競駛之動作堪以認定，原處分未予詳查，遽予裁罰，容有未
    洽，自應由本院予以撤銷，並諭知不罰。
據上論斷，依道路交通事件處理辦法第19條（99年10月26日修正
、同年10月28日施行），裁定如主文。
中    華    民    國    99    年    12    月    28    日
                  交通法庭  法  官   林揚奇
以上正本證明與原本無異。
如不服本裁定應於送達後5 日內向本院提出抗告狀。
中    華    民    國    99    年    12    月    28    日
                            書記官   何明昌

司法院資訊處製作；財團法人民間司法改革基金會備份。
